【裁判字號】    89,上訴,356
【裁判日期】    890420
【裁判案由】    違反槍砲彈藥刀械管制條例
【裁判全文】
臺灣高等法院刑事判決                          八十九年度上訴字第三五六號
    上  訴  人  臺灣板橋地方法院檢察署檢察官
    被      告  乙○○
    選任辯護人  施習盛
右上訴人因被告違反槍砲彈藥刀械管制條例案件，不服台灣板橋地方法院八十八年度
易字第三三六號中華民國八十八年十月二十六日第一審判決（起訴案號台灣板橋地
方法院檢察署八十八年度偵字第一三七七八號）提起上訴，本院判決如左：
    主      文
原判決關於乙○○部分撤銷。
乙○○未經許可持有子彈，處有期徒刑肆月，併科罰金新臺幣伍萬元，罰金如易服勞
役，以新臺幣玖佰元（即銀元佰元）折算壹日。扣案之子彈顆，沒收。
    事      實
一、乙○○曾於民國（下同）八十二年間，因妨害自由案件，經原法院判處有期徒刑
    一年減為有期徒刑六月，上訴本院駁回確定 (不構成累犯）。乙○○竟不知悔改
    ，於八十八年一月間某日，在臺北縣樹林鎮○○路八二號其開設之「永勤汽車電
    機行」，自不詳姓名之通緝朋友處，取得具有殺傷力之改造子彈五顆 (鑑定試射
    二顆），未經許可而無故持有之。嗣於同年四月下旬，丙○○ (同案判刑確定）
    前往永勤汽車電機行維修汽車，見乙○○擁有上開改造子彈五顆好奇而索取，乙
    ○○同意而交予。丙○○即將之放置於其駕駛之車號ＫＢ－三四五五號自用小客
    車內，迨至八十八年二月二十五日上午十一時十七分許，丙○○駕駛上揭汽車行
    經國道一號公路八十四公里北向新竹縣湖口段，為警攔查扣得前揭改造子彈五顆
    ，始偵知上情。
二、案經國道公路警察局第二警察隊報請臺灣新竹地方法院檢察署檢察官呈請臺灣高
    等法院檢察署檢察長核轉臺灣板橋地方法院檢察署檢察官偵查起訴。
    理      由
一、右開犯罪事實，業據被告乙○○於警訊時坦承：丙○○到過其經營之永勤汽車電
    機行，嗣於偵查中坦承：「是別人給我，我給丙○○，因東西 (指改造子彈五顆
    ）放我音響上，他向我要的，他說他在高速公路上被人撞，防身用的。」，「八
    十八年一月初，東西放我店內只放一晚，丙○○過來修車，我就送他了。」各等
    語不諱 (見甲○八十八年偵字第一三七七八號卷十三、十四頁）。核與同案被告
    丙○○供稱其臨檢被查獲之改造子彈五顆，係：「乙○○於今年一月下旬時，在
    其臺北縣樹林鎮○○路八二號修車店內，由他交給我的。」，「改造子彈五顆準
    備用於防身，乙○○說用丟的即可。」等語相符 (見竹檢八十八年偵字第四０九
    ０號卷七頁、十一頁）。
二、又被告乙○○於檢察官訊問時自白：「子彈用塑膠袋包裝，裡面還用衛生紙包子
    彈」等語（偵字第一三七七八號卷第十三頁背面），亦核與與當日查獲被告丙○
    ○持有扣案子彈之警察張宏基所證：「被告丙○○當時開一部救護車，．．．後
    來我們將被告丙○○帶至到楊梅分隊，我們檢查車子，在車子遮陽板上查獲用衛
    生紙包裹的一整排排列整齊的子彈，衛生紙外又用透明膠帶黏貼，從外觀上看不
    出來是子彈，原先我們以為是安非他命，打開後才知道是子彈，是我們自己找到
    的，不是丙○○自己供出來的。」、「．．．當時查獲的包裹子彈的衛生紙用膠
    帶黏貼的非常密，必須用剪刀才能剪開，外觀上已經沾有灰塵，看起來放了很久
    ，包裝子彈的衛生紙上的污垢灰塵，應是放置在遮陽板凹槽內造成的」等語相符
    （見原審卷第八十七頁）。至另為被告乙○○製作警訊筆錄之警察謝明燈到庭證
    稱：「伊製作被告乙○○第一份警訊筆錄，當時伊曾將鑑定完成之子彈提示予被
    告乙○○」等語（原審卷第六十八頁），不過履行調查證據之提示程序，自不能
    以被告所供關於子彈包裝，並未提及以透明膠袋黏貼於衛生紙外之情事，即可認
    被告否認之辯詞可信。至丙○○所供關於改造子彈五顆係被告所交付一節，前後
    一致，自亦不能以細節不符，即可認有瑕疵。此外，復有改造子彈五顆扣案可證
    。而該扣案之子彈五顆，經送內政部警政署以性能檢驗法及試射法鑑定結果，認
    子彈五顆均係由金屬彈殼加裝直徑約九．五ＭＭ金屬彈頭而成之土造子彈，經取
    二顆實際試射，均可擊發，認具殺傷力，此有該局八十八年三月九日刑鑑字第一
    九七０六號鑑驗通知書一紙附卷可稽（偵字第四０九０號卷第十一頁）。本件被
    告乙○○前開不利於己之自白，應與事實相符。
三、至被告雖乙○○辯稱：渠於檢察官訊問時坦承持有子彈犯行，係因檢察官說要交
    給刑事警察局重新訊問，渠因害怕被刑求，遂為違背自由意思之陳述云云。惟按
    之實務經驗，檢察官殊不可能以交警再查脅迫被告自白，縱有交警再查之事，亦
    不過在求得實情，其認警察辦案會刑求而自白云云，無非卸責之詞。況被告之自
    白，不排除同案被告丙○○迭於警訊、偵查中指明改造子彈五顆係被告交予，且
    丙○○係為警臨檢查獲，復有改造子彈五顆扣案可稽，情勢已無可狡賴，始自白
    犯行。被告上開所辯要非可採。
四、被告乙○○雖又辯稱：渠曾向被告丙○○催討安裝汽車音響費用共一千九百元，
    引起被告丙○○不快；又渠曾將被告丙○○委修之推車焊接不當而致被告丙○○
    多花三千多元；另有被告丙○○介紹修車，因利潤不豐，未依約給與一成介紹費
    ，因此導致被告丙○○誣指交與子彈之犯行云云。但查，同案被告丙○○已供稱
    ：伊與乙○○間沒有仇恨，沒有抽成，沒有不愉快等情事甚詳 (原審卷三五頁)
    ，故被告上開所辯亦非可採。綜上各節所述，本件被告乙○○犯罪事證明確，其
    犯行洵堪認定。
五、按被告乙○○未經許可持有扣案土造子彈五顆，核其所為，係違反槍砲彈藥刀械
    管制條例第十二條第四項之未經許可持有子彈罪。被告乙○○雖曾於八十二年間
    ，因妨害自由案件，經原法院判處有期徒刑一年減為六月，上訴本院駁回確定，
    此有臺灣高等法院檢察署刑案紀錄簡覆表一件附卷可稽，但因尚不構成累犯，爰
    不依累犯規定加重其刑。原審疏未詳察，遽判決被告乙○○無罪，自有未洽，檢
    察官上訴指摘原判決不當為有理由，應本院將原判決關於被告乙○○部分撤銷改
    判，爰審酌被告犯罪動機、目的、手段、持有子彈數量、及其犯罪後態度等一切
    情狀，量處被告如主文第二項所示之刑，並就併科罰金部分諭知易服勞役之折算
    標準，以示懲儆。至扣案之子彈五顆，因鑑定時試射二顆，已喪失殺傷力，故扣
    除試射部分外，剩餘三顆子彈，應屬違禁物，應依刑法第三十八條第一項第一款
    規定沒收之。
據上論斷，應依刑事訴訟法第三百六十九條第一項前段、第三百六十四條、第二百九
十九條第一項前段，槍砲彈藥刀械管制條例第十二條第四項，刑法第十一條前段、第
四十二條第二款、第三十八條第一項第一款，罰金罰鍰提高標準條例第二條，現行法
規所定貨幣單位折算新臺幣條例第二條，判決如主文。
本案經檢察官吳國南到庭執行職務。
中    華    民    國    八十九    年       四       月        十九      日
                            臺灣高等法院刑事第九庭
                                審判長法  官  李  文  成
                                      法  官  周  盈  文
                                      法  官  官  有  明
右正本證明與原本無異。
如不服本判決應於收受送達後十日內向本院提出上訴書狀，其未敘述上訴之理由者並
得於提起上訴後十日內向本院補提理由書（均須按他造當事人之人數附繕本）。
                                      書記官  顧  哲  瑜
中    華    民    國    八十九    年        四      月      二十四      日
附錄：本案論罪科刑法條全文
槍砲彈藥刀械管制條例第十二條：
未經許可，製造、販賣或運輸子彈者，處一年以上七年以下有期徒刑，併科新臺幣三
百萬元以下罰金。
未經許可，轉讓、出租或出借子彈者，處六月以上五年以下有期徒刑，併科新臺幣三
百萬元以下罰金。
意圖供自己或他人犯罪之用，而犯前二項之罪者，處三年以上十年以下有期徒刑，併
科新臺幣七百萬元以下罰金。
未經許可，持有、寄藏或意圖販賣而陳列子彈者，處五年以下有期徒刑，併科新臺幣
三百萬元以下罰金。
第一項及第三項之未遂犯罰之。


司法院資訊處製作；財團法人民間司法改革基金會備份。
